臺灣板橋地方法院刑事判決　　　　　　 100年度訴字第1397號
公　訴　人　臺灣板橋地方法院檢察署檢察官
被　　　告　陳學億
選任辯護人　莊志成律師
上列被告因違反毒品危害防制條例等案件，經檢察官提起公訴（
100 年度偵字第8705號），本院判決如下：
    主  文
陳學億犯如附表所示之罪，均累犯，各處如附表所示之刑。應執
行有期徒刑柒年；扣案之第二級毒品甲基安非他命貳包（驗餘淨
重零點肆貳陸公克）均沒收銷燬之，扣案盛裝上開甲基安非他
命之外包裝袋貳個、杓子壹支、糖粉壹包、電子磅秤壹臺、分裝
袋貳拾個均沒收之；未扣案之販賣第二級毒品所得合計新臺幣
仟元，與華煒嘉連帶沒收，如全部或一部不能沒收時，以其與華
煒嘉之財產連帶抵償之。
    事  實
一、陳學億前因違反麻醉藥品管理條例案件，經本院以85年度訴
    字第414 號判處有期徒刑8 月、5 月確定；復因偽造貨幣案
    件，經本院以85年度訴字第3055號判處有期徒刑3 年4 月確
    定；又因違反麻醉藥品管理條例案件，經本院以86年度易字
    第873 號判處有期徒刑1 年確定，上開各罪嗣經本院定應執
    行有期徒刑5 年確定，於民國89年9 月20日縮短刑期假釋付
    保護管束出監，嗣經撤銷假釋，應執行殘刑有期徒刑3 年6
    月17日。另因恐嚇取財、偽造文書等案件，經本院以91年度
    訴字第1168號判處有期徒刑2 年、8 月，應執行有期徒刑2
    年6 月，經上訴後撤回上訴而確定，嗣偽造文書罪經本院以
    96年度聲減字第3600號裁定減刑，並與恐嚇取財罪合併定應
    執行有期徒刑2 年2 月確定，與前揭殘刑接續執行，於97年
    3 月18日縮刑期滿執行完畢。詎猶不知悔改，與華煒嘉（另
    行審結）均明知甲基安非他命係毒品危害防制條例第2 條第
    2 項第2 款所列管之第二級毒品，並經行政院衛生署公告列
    為禁藥管理，屬藥事法第22條第1 項第1 款所規範之禁藥，
    不得販賣、轉讓，竟與華煒嘉基於販賣第二級毒品甲基安非
    他命之犯意聯絡，於附表編號1 至3 所示之時間，由華煒嘉
    以持用之行動電話門號0000000000號與王騰孝持用之行動電
    話門號0000000000號聯繫後，約定交易甲基安非他命之時間
    、地點、數量及價格，共同販賣甲基安非他命予王騰孝以牟
    利。陳學億另基於轉讓禁藥之犯意，於附表編號4 所示之時
    間、地點，無償轉讓數量不詳之甲基安非他命予華煒嘉及王
    騰孝2 人施用（華煒嘉及王騰孝所涉施用第二級毒品部分，
    業經本院裁定送觀察、勒戒）。嗣於100 年3 月30日14時55
    分許，陳學億因另案通緝，與華煒嘉、王騰孝3 人為警在新
    北市三峽區中埔1 號查獲，並扣得陳學億所有供販賣甲基安
    非他命所用之勺子1 支、糖粉1 包、電子磅秤1 臺、分裝袋
    20個，及陳學億所有之甲基安非他命1 包（淨重0.0520公克
    ）、王騰孝於附表編號3 所示之時間、地點向陳學億所購得
    之甲基安非他命1 包（淨重0.3810公克）、華煒嘉持用之門
    號0000000000號行動電話1 支（含SIM 卡1 張），暨與本案
    無關之第一級毒品海洛因2 包（淨重0.7040公克）、海洛因
    殘渣袋3 個、注射針筒1 支、甲基安非他命吸食器1 個、甲
    基安非他命殘渣袋1 個、門號0000000000號行動電話1 支（
    含SIM 卡1 張），因而查獲上情。
二、案經新北市政府警察局三峽分局報告臺灣板橋地方法院檢察
    署檢察官偵查起訴。
    理  由
壹、證據能力方面：
    按被告以外之人於審判外之言詞或書面陳述，除法律有規定
    者外，不得作為證據；又被告以外之人於審判外之陳述，雖
    不符合同法第159 條之1 至第159 條之4 之規定，但經當事
    人於審判程序同意作為證據，法院審酌該言詞陳述或書面陳
    述作成時之情況，認為適當者，亦得為證據。當事人、代理
    人或辯護人於法院調查證據時，知有第159 條第1 項不得為
    證據之情形，而未於言詞辯論終結前聲明異議者，視為有前
    項之同意，刑事訴訟法第159 條第1 項及第159 條之5 分別
    定有明文。查本判決下列所引用被告陳學億以外之人於審判
    外之陳述及相關書證等，檢察官、被告及辯護人迄至本院言
    詞辯論終結前均未聲明異議，本院審酌上開證據資料製作時
    之情況，尚無違法不當及證明力明顯過低之瑕疵，認以之作
    為證據應屬適當，揆諸前開規定，自均有證據能力，先予敘
    明。
貳、實體方面：
一、上揭犯罪事實，業據被告於偵查及本院審理時坦承不諱，核
    與證人即同案被告華煒嘉、證人王騰孝分別於警詢及偵查中
    證述之情節相符，並有同案被告華煒嘉使用之行動電話門號
    0000000000號之申登人資料、100 年3 月份雙向通聯紀錄（
    附表編號1 所示之交易行為見偵查卷第132 頁、附表編號2
    所示之交易行為見偵查卷第145 頁反面、附表編號3 所示之
    交易行為見偵查卷第147 頁）、新北市政府警察局三峽分局
    鶯歌分駐所扣押筆錄、扣押物品目錄表、查獲毒品危害防制
    條例案姓名對照表、臺灣檢驗科技股份有限公司出具之濫用
    藥物檢驗報告各1 份附卷可稽，復有勺子1 支、糖粉1 包、
    電子磅秤1 臺、分裝袋20個、華煒嘉持用之門號0000000000
    號行動電話1 支（含SIM 卡1 張）扣案可資佐證。又扣案被
    告所有之甲基安非他命1 包（淨重0.0520公克）、王騰孝於
    附表編號3 所示之時間地點向被告購得之甲基安非他命1 包
    （淨重0.3810公克），經鑑驗結果，確含有甲基安非他命成
    分，有交通部民用航空局航空醫務中心100 年4 月21日航藥
    鑑字第1002204 及0000000 號毒品鑑定書2 份在卷可參，堪
    認被告前開自白與事實相符，應堪採信。從而，本案事證明
    確，被告犯行洵堪認定，應予依法論科。
二、查甲基安非他命係屬毒品危害防制條例第2 條第1 項第2 款
    所定之第二級毒品，且前經行政院衛生署公告列為禁止製造
    、調劑、輸入、輸出、販賣或陳列之毒害藥品，屬藥事法所
    定之禁藥，而藥事法第83條第1 項業於93年4 月21日修正公
    布，並自同年月23日起施行，為毒品危害防制條例之後法，
    且藥事法第83條第1 項之法定刑為7 年以下有期徒刑，得併
    科新臺幣500 萬元以下罰金，毒品危害防制條例第8 條第2
    項之法定刑則為6 月以上，5 年以下有期徒刑，得併科新臺
    幣70萬元以下罰金，兩者相較，以藥事法第83條第1 項之法
    定刑為重，又毒品之範圍尚包括影響精神物質與其製品，而
    藥事之管理，亦非僅止於藥品之管理，毒品未必均係經公告
    列管之禁藥，禁藥亦非必均為毒品，毒品危害防制條例與藥
    事法二者，並無必然之特別法與普通法關係，是除有轉讓之
    第二級毒品達毒品危害防制條例第8 條第6 項之一定數量（
    按行政院於93年1 月7 日公布「轉讓持有毒品加重其刑之數
    量標準」，其第2 條第2 款規定轉讓、持有第二級毒品淨重
    10公克以上者，應加重其刑至二分之一，嗣因毒品危害防制
    條例第11條條文於98年5 月20日修正，而於98年11月20日配
    合修正暨更名為「轉讓毒品加重其刑之數量標準」，其第2
    條第2 款仍規定轉讓第二級毒品淨重10公克以上者，加重其
    刑至二分之一），經依法加重後之法定刑較藥事法第83條第
    1 項之法定刑為重之情形外，因藥事法第83條第1 項為後法
    ，且為重法，二者有法條競合關係，應優先適用藥事法處罰
    （最高法院97年度台非字第397 號、98年度台上字第5362號
    、98年度台上字第3490號刑事判決，暨臺灣高等法院暨所屬
    法院94年法律座談會刑事類提案第8 號結論意旨可資參照）
    。
三、核被告所為，係犯毒品危害防制條例第4 條第2 項之販賣第
    二級毒品罪及藥事法第83條第1 項之轉讓禁藥罪。被告販賣
    、轉讓前持有第二級毒品甲基安非他命之低度行為，為各該
    販賣、轉讓之高度行為所吸收，均不另論罪。被告與華煒嘉
    就附表編號1 、2 、3 所示之犯行間，有犯意聯絡及行為分
    擔，均為共同正犯。又被告無償轉讓數量不詳之第二級毒品
    甲基安非他命予華煒嘉及王騰孝2 人施用，係一行為而觸犯
    數罪名，為想像競合犯，應依刑法第55條之規定，從一重之
    轉讓禁藥罪處斷。被告所犯上開3 次販賣第二級毒品罪及1
    次轉讓禁藥罪間，犯意各別，行為互殊，應予分論併罰。再
    被告前有如事實欄所載之前科及執行情形，有臺灣高等法院
    被告前案紀錄表在卷可考，其受有期徒刑之執行完畢後，5
    年以內故意再犯本件有期徒刑以上之各罪，均為累犯，皆應
    依刑法第47條第1 項之規定加重其刑（法定刑為無期徒刑部
    分依法不得加重）。復查被告於偵查及審理中均自白附表編
    號1 、2 、3 之犯罪，爰依毒品危害防制條例第17條第2 項
    規定減輕其刑，並依法先加後減之。而被告轉讓甲基安非他
    命之行為，既已因法規競合之關係，優先適用藥事法第83條
    第1 項之規定論處，基於法律整體適用不得割裂原則，不得
    另依毒品危害防制條例第17條第2 項之規定減輕其刑，附此
    敘明（參照臺灣高等法院暨所屬法院98年法律座談會刑事類
    提案第16號審查意見）。爰審酌被告販賣毒品並無償提供禁
    藥甲基安非他命予人施用，使人沉迷毒癮而無法自拔，輕則
    戕害施用者之身心健康，重則引發各種犯罪，而為社會治安
    敗壞之源頭，對於社會平和秩序實有相當程度之危害；兼衡
    其素行、生活狀況、智識程度、犯罪動機、目的、販賣毒品
    次數非多暨其數量尚微，及其所得利潤有限、犯後坦承犯行
    態度良好等一切情狀，分別量處如主文所示之刑，並定其應
    執行之刑，以資懲儆。至檢察官雖於審理時具體求處有期徒
    刑8 年，惟本院審酌上情，認宣告如主文所示之刑，已足昭
    炯戒，檢察官所求刑度尚嫌過重，附此敘明。另辯護人雖以
    被告犯罪情節輕微，犯罪所得微薄等語，請求依刑法第59條
    規定酌減其刑，惟按刑法上之酌量減輕，必於犯罪之情狀可
    憫恕時，始得為之，為刑法第59條所明定，至情節輕微僅可
    為法定刑內從輕科刑之標準，不得據為酌量減輕之理由，原
    判決既未認上訴人之犯罪情狀有何可憫恕之處，僅謂情節尚
    輕，輒依同法第59條酌減本刑，其援引法令，自屬失當（最
    高法院28年上字第1064號判例可資參照）。是以，刑法第59
    條之酌量減輕其刑，必於犯罪之情狀，在客觀上足以引起一
    般同情，認為即予宣告法定低度刑期，猶嫌過重者，始有其
    適用。經查：本院考量毒品戕害國民健康至鉅，販賣之行為
    情節尤重，更應嚴加非難，所為實乃法所不容而應予以厲禁
    ，依被告犯罪情節，尚難認被告有何可堪憫恕即科以最低度
    刑仍嫌過重之情，是被告犯罪時客觀上並無足以引起一般同
    情，應無顯可憫恕之情狀，揆諸前開判例，本件尚無刑法第
    59條規定之適用，併予敘明。
四、沒收部分：
（一）按以營利為目的販入毒品，經多次販賣後，持有剩餘毒品
      被查獲，其各次販賣毒品行為，固應併合處罰。惟該持有
      剩餘毒品之低度行為，應僅為最後一次販賣毒品之高度行
      為所吸收，不另論罪。則就該查獲之剩餘毒品，祇能於最
      後一次之販賣毒品罪宣告沒收銷毀，不得於各次販賣毒品
      罪均宣告沒收銷毀（最高法院97年度台上字第4068號、97
      年度台上字第3618號判決可資參照）。被告於上開查獲時
      地扣得之甲基安非他命1 包（淨重0.0520公克，驗餘淨重
      0.0518公克）及王騰孝於附表編號3 所示之時間、地點向
      被告所購得之甲基安非他命1 包（淨重0.3810公克，驗餘
      淨重0.3808公克），為第二級毒品，應依毒品危害防制條
      例第18條第1 項前段之規定，於被告如附表編號3 最後一
      次販賣第二級毒品罪之項下，諭知沒收銷燬之，及於定應
      執行刑時併宣告之。盛裝上開甲基安非他命之包裝袋2 個
      ，為被告所有供本件如附表編號3 犯罪所用之物，爰依毒
      品危害防制條例第19條第1 項之規定宣告沒收。
（二）再按犯毒品危害防制條例第4 條至第9 條、第12條、第13
      條或第14條第1 項、第2 項之罪者，其供犯罪所用或因犯
      罪所得之財物均沒收之，如全部或一部不能沒收時，追徵
      其價額或以其財產抵償之，毒品危害防制條例第19條第1
      項定有明文；且本條屬相對義務沒收之規定，是其自有刑
      法第38條第1 項第3 款、第3 項前段規定之適用，即以屬
      犯人所有者，方得宣告沒收。再者，毒品危害防制條例第
      19條第1 項既採義務沒收主義（相對義務沒收），則其犯
      罪所得之對價，不問其中成本若干，利潤多少，固應全部
      諭知沒收；惟因法條既明文「因犯罪所得之財物」，是其
      沒收範圍必以犯人實際所得者為限，苟無所得或尚未取得
      者，即無從為沒收、追徵或以財產抵償之諭知（最高法院
      96年度台上字第2331號判決意旨參照）；此外，本條所稱
      「追徵其價額」者，亦必限於所沒收之物為金錢以外之其
      他財物而無法沒收時，始有追徵其價額之可言，俾使其繳
      納與原物相當之價額，惟倘所得財物為金錢而無法沒收時
      ，當應以其財產抵償，而不生追徵價額之問題（蓋倘犯罪
      所得之金錢為新臺幣時，因其本身即為我國現行貨幣價值
      之表示，是自不發生追徵其價額之問題）。被告就附表編
      號1 、2 所示販賣第二級毒品所得之款項，雖未扣案，仍
      各應依毒品危害防制條例第19條第1 項之規定宣告與共犯
      華煒嘉連帶沒收，如全部或一部不能沒收時，以其與華煒
      嘉之財產連帶抵償之，至附表編號3 部分因王騰孝尚未給
      付價金而無所得，自無庸為此沒收之諭知。
（三）又扣案之勺子1 支、糖粉1 包、電子磅秤1 臺、分裝袋20
      個，均為被告所有，供本案販賣第二級毒品所用之物，亦
      應依毒品危害防制條例第19條第1 項之規定宣告沒收。另
      扣案之華煒嘉所使用門號0000000000號行動電話1 支（含
      SIM 卡1 張），固為被告本件販賣第二級毒品所用之物，
      惟被告供稱係其友人簡心惠申請供其使用，有該門號之申
      登人資料在卷可參（見偵查卷第104 頁），自不得宣告沒
      收；而扣案之被告所有門號0000000000號行動電話1 支（
      含SIM 卡1 張），則與本案犯行無關，亦不予宣告沒收。
（四）另扣案之第一級毒品海洛因2 包（淨重0.7040公克）、海
      洛因殘渣袋3 個、注射針筒1 支、甲基安非他命吸食器1
      個、甲基安非他命殘渣袋1 個，係供被告施用毒品所用之
      物，而非供本案販賣毒品所用之物，爰不為沒收之諭知，
      併予說明。
據上論斷，應依刑事訴訟法第299 條第1 項前段，毒品危害防制
條例第4 條第2 項、第17條第2 項、第18條第1 項前段、第19條
第1 項，藥事法第83條第1 項，刑法第11條前段、第28條、第55
條、第47條第1 項、第51條第5 款，判決如主文。
本案經檢察官楊景舜到庭執行職務。
中    華    民    國   100    年    8     月    17    日
                  刑事第十四庭  審判長法  官  吳幸娥
                                      法  官  傅明華
                                      法  官  廖欣儀
以上正本證明與原本無異。
如不服本判決應於收受判決後10日內向本院提出上訴書狀，並應
敘述具體理由。其未敘述上訴理由者，應於上訴期間屆滿後20日
內向本院補提理由書（均須按他造當事人之人數附繕本）「切勿
逕送上級法院」。
                                      書記官  顏偉林
中    華    民    國   100    年    8     月    17    日
附錄本案論罪科刑法條全文：
毒品危害防制條例第4條
製造、運輸、販賣第一級毒品者，處死刑或無期徒刑；處無期徒
刑者，得併科新臺幣2 千萬元以下罰金。
製造、運輸、販賣第二級毒品者，處無期徒刑或7 年以上有期徒
刑，得併科新臺幣1 千萬元以下罰金。
製造、運輸、販賣第三級毒品者，處5 年以上有期徒刑，得併科
新臺幣700 萬元以下罰金。
製造、運輸、販賣第四級毒品者，處3 年以上10年以下有期徒刑
，得併科新臺幣300 萬元以下罰金。
製造、運輸、販賣專供製造或施用毒品之器具者，處1 年以上7
年以下有期徒刑，得併科新臺幣100 萬元以下罰金。
前五項之未遂犯罰之。
藥事法第83條
明知為偽藥或禁藥，而販賣、供應、調劑、運送、寄藏、牙保、
轉讓或意圖販賣而陳列者，處7 年以下有期徒刑，得併科新臺幣
5 百萬元以下罰金。
犯前項之罪，因而致人於死者，處7 年以上有期徒刑，致重傷者
，處3 年以上12年以下有期徒刑。
因過失犯第1 項之罪者，處2 年以下有期徒刑、拘役或科新臺幣
30萬元以下罰金。
第1 項之未遂犯罰之。
附表:
┌──┬────┬──────┬───┬──────────┬─────────┐
│編號│時    間│地        點│對  象│販賣或轉讓毒品之方式│  罪名及應處刑罰  │
├──┼────┼──────┼───┼──────────┼─────────┤
│ 1  │100年3月│新北市三峽區│王騰孝│華煒嘉接獲王騰孝電話│陳學億共同販賣第二│
│    │18日21時│大同路240 巷│      │後，向被告拿取重量不│級毒品，累犯，處有│
│    │許      │某雜貨店旁  │      │詳之甲基安非他命1 小│期徒刑年捌月。扣│
│    │        │            │      │包，並與王騰孝於左揭│案之勺子壹支、糖粉│
│    │        │            │      │時、地交易，王騰孝交│壹包、電子磅秤壹臺│
│    │        │            │      │付新臺幣（下同）1000│、分裝袋貳拾個均沒│
│    │        │            │      │元予華煒嘉，華煒嘉將│收之；未扣案之販賣│
│    │        │            │      │自被告處取得之甲基安│第二級毒品所得新臺│
│    │        │            │      │非他命1 小包交付予王│幣壹仟元，與華煒嘉│
│    │        │            │      │騰孝。              │連帶沒收，如全部或│
│    │        │            │      │                    │一部不能沒收時，以│
│    │        │            │      │                    │其與華煒嘉之財產連│
│    │        │            │      │                    │帶抵償之。        │
├──┼────┼──────┼───┼──────────┼─────────┤
│ 2  │100年3月│被告陳學億位│王騰孝│華煒嘉與王騰孝因購買│陳學億共同販賣第二│
│    │28日21時│在新北市三峽│      │毒品事宜，於左揭時間│級毒品，累犯，處有│
│    │許      │區中埔1 號之│      │，先相約在新北市三峽│期徒刑年捌月。扣│
│    │        │住所內      │      │區中埔1 號附近之某橋│案之勺子壹支、糖粉│
│    │        │            │      │頭碰面，華煒嘉再帶同│壹包、電子磅秤壹臺│
│    │        │            │      │王騰孝至左揭被告住所│、分裝袋貳拾個均沒│
│    │        │            │      │內，由華煒嘉自被告處│收之；未扣案之販賣│
│    │        │            │      │取得約0.4 、0.5 公克│第二級毒品所得新臺│
│    │        │            │      │之甲基安非他命1 小包│幣貳仟元，與華煒嘉│
│    │        │            │      │交付予王騰孝，王騰孝│連帶沒收，如全部或│
│    │        │            │      │則交付2000元予華煒嘉│一部不能沒收時，以│
│    │        │            │      │轉交被告，被告當時坐│其與華煒嘉之財產連│
│    │        │            │      │在房間內，可目睹華煒│帶抵償之。        │
│    │        │            │      │嘉與王騰孝交易之情形│                  │
│    │        │            │      │，王騰孝也有看見被告│                  │
│    │        │            │      │。                  │                  │
├──┼────┼──────┼───┼──────────┼─────────┤
│ 3  │100年3月│被告位在新北│王騰孝│華煒嘉於100年3月30日│陳學億共同販賣第二│
│    │30日5時 │市三峽區中埔│      │凌晨4、5時許，在新北│級毒品，累犯，處有│
│    │許      │1 號之住所內│      │市三峽區某網咖店內致│期徒刑年捌月。扣│
│    │        │            │      │電王騰孝，請王騰孝載│案之第二級毒品甲基│
│    │        │            │      │其回被告住處，2 人到│安非他命貳包（驗餘│
│    │        │            │      │達左揭地點後，王騰孝│淨重零點肆貳陸公│
│    │        │            │      │於左揭時間，要求華煒│克）均沒收銷燬之；│
│    │        │            │      │嘉向被告詢問可否購買│扣案盛裝上開甲基安│
│    │        │            │      │2000元甲基安非他命，│非他命之外包裝袋貳│
│    │        │            │      │但價金暫時欠著，被告│個、杓子壹支、糖粉│
│    │        │            │      │同意後，交付約0.5 公│壹包、電子磅秤壹臺│
│    │        │            │      │克之甲基安非他命1 小│、分裝袋貳拾個均沒│
│    │        │            │      │包予王騰孝。        │收之。            │
├──┼────┼──────┼───┼──────────┼─────────┤
│ 4  │100年3月│被告位在新北│華煒嘉│被告於左揭時、地，倒│陳學億明知為禁藥，│
│    │30日5時 │市三峽區中埔│王騰孝│取些許其所有之甲基安│而轉讓，累犯，處有│
│    │許      │1 號之住所內│      │非他命於玻璃球吸食器│期徒刑拾月。      │
│    │        │            │      │內燒烤，並無償轉讓予│                  │
│    │        │            │      │華煒嘉、王騰孝施用。│                  │
└──┴────┴──────┴───┴──────────┴─────────┘